臺灣新竹地方法院民事簡易判決  
111年度竹簡字第200號
原      告  盧秋香  
訴訟代理人  夏加龍  
被      告  曹志傑  

上列當事人間損害賠償事件，本院於民國111年6月9日辯論終結
，判決如下：
    主  文
被告應給付原告新臺幣壹拾叁萬玖仟捌佰捌拾伍元。
原告其餘之訴駁回。
訴訟費用（擴張部分）新臺幣玖佰玖拾元由原告負擔。
本判決第一項得假執行。
    事實及理由
壹、程序方面：
一、按訴狀送達後，原告不得將原訴變更或追加他訴。但擴張或
    減縮應受判決事項之聲明者，不在此限。民事訴訟法第255
    條第1項第3款定有明文。查原告起訴時係聲明：被告應給付
    原告新臺幣（下同）187,000元。嗣變更聲明為：被告應給
    付原告275,100元。（參本院111年6月9日言詞辯論筆錄）。
    核屬單純擴張應受判決事項聲明，自應准許。
二、被告經合法通知，未於言詞辯論期日到場，核無民事訴訟法
    第386條各款所列情形，爰依原告之聲請，由其一造辯論而
    為判決。　　　　
貳、實體方面：
一、原告主張：被告於民國109年12月8日上午6時44分許駕駛車
    牌號碼00-0000號自用小客車沿新竹市中華路3段121巷由東
    往西方向行駛，行至該路段與成德路交岔口時，本應注意汽
    車行駛至交岔路口，轉彎車應讓直行車先行，而依當時天候
    晴、日間自然光線、柏油路面無缺陷、無障礙物、視距良好
    等情，客觀上並無不能注意之情事，竟疏未注意及此而貿然
    左轉，適有原告騎乘車牌號碼000-000號普通重型機車沿新
    竹市成德路由西北往東南方向直行至上開路口，二車閃避不
    及而發生碰撞，致原告人車倒地，而受有左腳2、3、4腳趾
    之蹠骨開放性骨折及左腳壓砸傷等傷害及機車毀損。被告過
    失不法行為已侵害原告之權利，原告自得依侵權行為損害賠
    償之法律關係請求被告負損害賠償責任。茲就請求之範圍及
    金額分別敘明如下：㈠醫療費用：原告因受傷害就醫支付醫
    療費、轉診救護車費用及醫療器材費用共計52,700元。㈡看
    護費用：原告因受傷需專人看護1個月，以每日2,000元計算
    ，受有看護費60,000元（計算式：2,000元×30日＝60,000元
    ）之損害。㈢車輛損害：機車損害支出修復費用12,400元。㈣
    精神慰撫金：原告因本件車禍受傷，受有精神上之痛苦，故
    請求被告賠償精神上之損害150,000元。為此，爰依侵權行
    為法律關係提起本件訴訟，並聲明：被告應給付原告275,10
    0元。
二、被告經合法通知，未於言詞辯論期日到場，亦未提出書狀作
    何聲明或陳述。
三、本院之判斷：
（一）原告主張之前揭事實，已據引用本院110年度交易字第503
      號刑事判決，且被告確確因過失傷害犯行，業經本院以11
      0年度交易字第503號刑事判決判處罪刑確定，亦有上開刑
      事判決在卷可稽，而被告既未於言詞辯論期日到場爭執，
      亦未提出書狀作何聲明或陳述，本院依調查證據之結果及
      斟酌全辯論意旨，自堪認原告之主張為真實。
（二）查本件交通事故之發生係因被告於上開時地駕駛車牌號碼
      00-0000號自用小客車行經無號誌之新竹市中華路3段121
      巷與成德路三岔路口左轉時，因未注意支線道車應暫停讓
      幹線道車先行（道路交通安全規則第102條第1項第2款參
      照），而貿然左轉之過失，及原告亦未注意車前狀態之過
      失，致被告駕駛之上開自用小客車碰撞原告騎乘之機車倒
      地，此已據臺灣新竹地方檢察署檢察事務官勘驗路口監視
      器錄影光碟無訛（參臺灣新竹地方檢察署110年度偵字第7
      098號110年8月18日訊問筆錄），並有本件交通事故資料
      在卷可稽（參臺灣新竹地方檢察署110年度偵字第7098號
      案件影卷），自堪認本件交通事故之發生係兩造之過失所
      致。據此，被告就本件交通事故之發生既有過失，且被告
      之過失行為與原告因本件交通事故所受之傷害間亦具相當
      因果關係，被告自應就其過失不法侵權行為所致原告之損
      害，負賠償責任。
（三）按因故意或過失不法侵害他人之權利者，負損害賠償責任
      ；汽車、機車或其他非依軌道行駛之動力車輛，在使用中
      加損害於他人者，駕駛人應賠償因此所生之損害；不法侵
      害他人之身體或健康者，對於被害人因此喪失或減少勞動
      能力或增加生活上之需要時，應負損害賠償責任；不法侵
      害他人之身體、健康、名譽、自由、信用、隱私、貞操，
      或不法侵害其他人格法益而情節重大者，被害人雖非財產
      上之損害，亦得請求賠償相當之金額。不法毀損他人之物
      者，被害人得請求賠償其物因毀損所減少之價額。
　　　民法第184條第1項前段、第191條之2、第193條第1項、第
      195條第1項、第196條分別定有明文。查被告就本件交通
      事故之發生確有過失，且原告亦因之受有傷害及機車毀損
      ，則原告本於侵權行為之法律關係，主張被告應負過失不
      法侵權行為損害賠償責任，自屬有據。茲就原告之各項請
      求有無理由，分述如下：
    ㈠醫療費用部分：原告主張因本件交通事故受傷計支出醫療
      費用、轉診救護車費用及醫療器材費用共計52,700元乙節
      ，固據提出林口長庚紀念醫院住診及門診費用收據、統一
      發票、救護車服務收費證明、大鵬復健診所醫療費用明細
      、新竹國泰綜合醫院轉診病歷摘要等為證。然依原告提出
      之上開醫療收據計算，原告支出之醫療費用合計共34,595
      元（含出林口長庚紀念醫院醫療費用22,895元、大鵬復健
      診所醫療費用500元、醫療器材5,500元、救護車費用5,70
      0元），此部分核屬必要之醫療費用，應予准許。逾此部
      分之請求，係重複計算或未提出證據證明，核屬無據，不
      應准許。
　　㈡看護費用部分：原告主張因受傷需專人看護1個月，以每日
      2,000元計算，受有看護費60,000元（計算式：2,000元×3
      0日＝60,000元）損害部分，固亦據提出長庚醫療財團法人
      林口長庚紀念醫院診斷證明書為證。然該診斷證明書醫囑
      僅載原告住院期間（109年12月8日至109年12月14日）需
      專人照顧，是原告主張需專人照護7日，每日以2,000元計
      算，而受有看護費14,000元損害範圍內，亦核屬必要之費
      用，應予准許。至逾此部分之請求，則屬無據，不應准許
      。
　  ㈢車輛損害部分：按物被毀損時，被害人除得依據民法第196
      條請求賠償外，並不排除民法第213條至第215條之適用，
      依民法第196條請求賠償物被毀損所減少之價額，得以修
      復費用為估定之標準，但以必要者為限（例如：修理材料
      以新品換舊品，應予折舊），有最高法院77年度第9次民
      事庭會議決議、73年度台上字第1574號判決足資參照。查
      原告主張因機車損害支出修復費用12,400元之事實，亦據
      提出估價單為證，亦堪認定。然原告所有之車牌號碼000-
      000號普通重型機車係100年11月出廠，有車籍資料在卷可
      按（參臺灣新竹地方檢察署110年度偵字第7098號案件影
      卷），算至本件毀損發生時（即109年12月8日）已使用超
      過3年，依前揭說明，以新品換舊品而更換之零件，自應
      予以折舊。而依行政院公布之固定資產耐用年數表及固定
      資產折舊率表，重型機車耐用年數3年，採定率遞減法計
      算折舊，每年折舊536/1000，其最後1年之折舊額，加歷
      年折舊累計額，其總和不得超過該資產成本原額之9/10，
      依此計算該車牌號碼000-000號普通重型機車更新零件折
      舊後之必要修復費用即為1,240元。據此，原告所有之車
      牌號碼000-000號普通重型機車之必要修復費用即為1,240
      元。
    ㈣精神慰撫金部分：按不法侵害他人之人格權，被害人受有
      非財產上損害，請求加害人賠償相當金額之慰撫金時，法
      院對於慰撫金之量定，應斟酌實際加害情形、所造成之影
      響、被害人痛苦之程度、兩造之身分地位經濟情形及其他
      各種狀況，以核定相當之數額（最高法院47年度台上字第
      1221號、51年度台上字第223號判例意旨參照）。查被告
      就本件車禍交通事故之發生確有過失，且原告亦因之受有
      前揭之傷害，已如前述，衡諸原告所受之傷害，堪認精神
      上應受有痛苦。從而，原告本於侵權行為之法律關係，請
      求被告賠償非財產上損害，自屬有據。本院審酌被告係因
      過失而造成原告受有前揭之傷害，又參以被告為高職肄業
      ，經歷及家庭經濟狀況不詳；原告則係國小畢業，從事餐
      飲業，稱家庭經濟狀況普通。另原告109年度所得總額4,0
      68元，名下財產總額880,970元，被告109年度年所得總額
      244,580元，名下財產僅汽車1輛，此已據原告陳明，並有
      本院依職權所調取之兩造稅務電子閘門財產所得調件明細
      表在卷可佐，而綜據兩造之學經歷、社會地位、經濟狀況
      ，被告所為侵權行為態樣及原告所受精神上之痛苦程度等
      一切情狀，認原告請求被告給付非財產上之損害150,000
      元，核尚屬相當，應予准許。
    ㈤綜據上述，原告得請求被告賠償之損害合計為199,835元（
      計算式：醫療費用34,595元＋看護費用14,000元＋車輛損害
      1,240元＋精神慰撫金150,000元＝199,835元）。
（四）第按，損害之發生或擴大，被害人與有過失者，法院得減
      輕賠償金額，或免除之。民法第217條第1項定有明文。查
      本件交通事故之發生，兩造均有過失，已如前述。本院審
      酌兩造之過失情節，認原告就本件交通事故之發生應負30
      %之過失責任，被告就本件交通事故之發生則應負70%之過
      失責任。據此，被告就原告所受之損害，依過失責任比例
      ，即應負139,885元（計算式如下：199,835元×0.7＝139,8
      85元）之損害賠償責任。
四、綜上，原告基於侵權行為損害賠償之法律關係，請求被告給
    付139,885元範圍內，為有理由，應予准許。至逾上開範圍
    所為之請求，則無理由，應予駁回。
五、假執行宣告：本件係依民事訴訟法第427條第1項適用簡易訴
    訟程序所為被告部分敗訴之判決，就被告敗訴部分，應依職
    權宣告假執行。
六、訴訟費用（擴張部分）負擔之依據：民事訴訟法第78條。
七、本件係原告於刑事訴訟程序提起之附帶民事訴訟，並經本院
    刑事庭裁定移送本院民事庭審理，依刑事訴訟法第504條第2
    項規定，原告提起於刑事訴訟程序提起之附帶民事訴訟部分
    ，應免納裁判費，此部分自無庸確定訴訟費用額，併予敘
　　明。　　　　　
中　　華　　民　　國   111    年     6    月     23   日
                  新竹簡易庭    法  官  汪銘欽
以上正本係照原本作成。
如對本判決上訴，須於判決送達後20日內向本院提出上訴狀。如
委任律師提起上訴者，應一併繳納上訴審裁判費。
中　　華　　民　　國   111    年     6    月     23   日
                                書記官  周育瑜